---
title: "Exercices-suppl.corr.Rmd"
output: html_document
author: "Daniel Gautheret, Université Paris-Saclay"
date: "2023-01-18"
---

```{r setup, include=FALSE}
library(knitr)
opts_chunk$set(include=TRUE)  # set to T/F for displaying solutions
```


# Playing with clinical dataframes 
- Obtain clinical data from TCGABiolinks
- Play with dataframe in base R and with dplyr


```{r eval=FALSE}
library(TCGAbiolinks)
library(dplyr)
```

## Question 1
Récupérez tous les projets disponibles sur TCGAbiolinks avec getGDCprojects().
Les project_id TCGA poumon sont "TCGA-LUSC" et "TCGA-LUSC". Affichez les lignes correspondant à ces cancers de la table précédente. Quels sont les disease_type pour ces cancers? 


```{r include=TRUE}
# Réponse ici
```


## Question 2
Extraire les tables cliniques de"TCGA-LUSC" et "TCGA-LUSC"
Peut-on fusionner ces tables avec rbind? 
Fonctions utiles: GDCquery_clinic() , dim()

```{r include=TRUE}
# Réponse ici
```


## Question 3
On va selectionner cette liste de variables à extraire de la table (la liste est donnée)
Puis fusionner les tables en une seule table nommée tcgaclin, en ne gardant que ces variables. 
Quelles sont les dimensions finales du jeu de données  ? 
Donner le type de chaque variable contenue dans la table "tcgaclin"
fonctions utiles : dim(), nrow(), str()

```{r include=TRUE}
sel_var <- c("submitter_id","project","gender",
             "race","days_to_death",
             "tumor_grade","age_at_diagnosis",
             "alcohol_history", "primary_diagnosis",
             "years_smoked","year_of_diagnosis","vital_status",
             "classification_of_tumor","cigarettes_per_day" ,"morphology")

# Réponse ici

```


## question 4
Listez tous les sous-types de cancer (primary_diagnosis) de tcgaclin, pour qu'ils  n'apparaissent une fois chacun. Combien y en a-t-il de chaque ?  
Combien d'observations (individus) par type de cancer sont disponibles ? 
Triez la liste par ordre d'effectif par type de cancer
Fonctions utiles: length(), table(), unique(), sort()

```{r include=TRUE}
# Réponse ici
```


## question 5
Afficher combien de patients ont un age au diagnostic > 80 ans. (attention: l'age est en jours)
Représenter l'histogramme de l'âge au diagnostic pour l'ensemble des patients
Ajouter dans la table une colonne "age_arrondi" avec l'age en année arrondi.
Fonctions utiles : table(), hist(), round()

```{r include=TRUE}
# Réponse ici
```

## question 6
Représenter graphiquement le lien entre la variable "age_arrondi" et la variable "project"
fonctions: boxplot(variable ~ fact) où fact est le facteur de séparation à utiliser
On peut utiliser l'option las=2 pour afficher les labels verticalement

```{r include=TRUE}
# Réponse ici
```

## question 7
Les patients LUAD sont-ils significativement plus jeunes que les patients LUSC? Réalisez un test statistique pour répondre.  
Fonctions: t.test (x~y), wilcox.test (x~y)


```{r include=TRUE}
# Réponse ici
```

## question 8
Affichez la table des comptages de sexe par type de cancer (gender, project)
Y a -t-il un biais homme/femme pour l'un des cancers ?
Fonctions: table, chisq.test

```{r include=TRUE}
# Réponse ici
```

# Utilisation de dplyr (package dplyr ou tidyr)

## question 9
Convertir la table clinique en tibble pour utilisation avec dplyr
Fonction: as.tibble()

```{r include=TRUE}
# Réponse ici
```

## question 10
Delectionnez les patients de 75 ans ou plus. Combien y en a-t-il?
A partir de cette selection, créez une nouvelle table avec seulement les colonnes suivantes:
age_arrondi, gender, cigarettes_per_day, days_to_death
Fonctions: %>% filter(), %>% nrow(), %>% select()

```{r include=TRUE}
# Réponse ici
```

## question 11
Calculez la survie moyenne des patients dans la sélection ci-dessus et dans l'ensemble de la cohorte.
Fonctions: !is.na(),  unlist()

```{r include=TRUE}
# Réponse ici
```



